臺灣高雄地方法院刑事判決　　　　　　100年度交易字第116號
公　訴　人　臺灣高雄地方法院檢察署檢察官
被　　　告　吳翠華
上列被告因過失傷害案件，經檢察官提起公訴（100年度偵字第1
7754號），本院判決如下：
    主  文
吳翠華犯過失傷害致人重傷罪，處有期徒刑伍月，如易科罰金，
以新臺幣壹仟元折算壹日。
    事  實
一、吳翠華於民國（下同）99年11月7日8時5分許，騎乘車號ZCV
    -503號輕型機車，沿高雄市○○區○○路由南往北方向行經
    澄觀路交岔路口時，原應注意車輛行駛至交岔路口，應遵守
    燈光號誌之指示行駛，且轉彎車應讓直行車先行，而依當時
    天候晴，日間自然光線，路面鋪設柏油，乾燥、無缺陷、無
    障礙物，視距良好之狀況，又無不能注意之情事其情形，客
    觀上並無不能注意之情事，竟違反紅燈禁止通行之號誌指示
    ，且疏未注意適有李亭葦騎乘車號817-EVG號普通重型機車
    沿澄觀路直行通過上開交岔路口，竟貿然高速右轉進入澄觀
    路，致後方直行之李亭葦閃避不及，自後方追撞吳翠華之機
    車車尾，因而人車倒地受有頭部外傷併右側顱骨骨折與左側
    顱內出血之重傷害。吳翠華於肇事後，在未被偵查犯罪機關
    發覺前，即報警處理，並留待現場，向到場處理之員警供承
    肇事而自首，嗣並接受裁判。
二、案經李亭葦之法定代理人李文璋訴由臺灣高雄地方法院檢察
    署檢察官偵查起訴。
    理  由
壹、證據能力部分
一、按被告以外之人於審判外之陳述，雖不符前4條之規定，而
    經當事人於審判程序同意作為證據，法院審酌該言詞陳述或
    書面陳述作成時之情況，認為適當者，亦得為證據，刑事訴
    訟法第159條之5第1項定有明文。
二、本案認定事實所引用之卷內證據資料，除原已符同法第159
    條之1至第159條之4規定，及法律另有規定等傳聞法則例外
    規定，而得作為證據外，並無證據證明係公務員違背法定程
    式所取得，而檢察官於本院審理時已同意其作為本案證據之
    證據能力，被告吳翠華則爭執告訴人所為陳述之證據能力，
    其餘則不爭執，且未於言詞辯論終結前聲明異議，本院審酌
    以檢察官所提出之供述證據，除被告供述外，僅被害人李
    亭葦之指證，是認被告吳翠華所爭執之證據能力應係被害人
    李亭葦於偵查中之指證，而非就告訴人李文章之意見表示，
    而被害人李亭葦於偵查中之陳述，係經以被害人身分傳訊，
    然未經具結，且未經被告詰問，是依刑事訴訟法第158條之3
    規定，依法應具結而未具結之證言，不得作為證據。其他
    供述證據，以各該陳述作成時之情況，並無違法取證之瑕疵
    ，亦認以之作為證據為適當，依前揭法條意旨，自得為證據
    。
貳、認定事實所憑之證據及理由
一、訊據被告吳翠華固坦承有於前揭時間、地點與被害人李亭葦
    發生車禍，並致吳翠華受有上揭傷害之事實，惟矢口否認有
    何過失責任，辯稱：依經驗法則判斷，被害人既係由後追撞
    被告之機車車尾，當然是歸責被害人有過失，行經交岔路口
    時，未注意車前狀況，甚且未保持安全距離，甚或被害人車
    速過快，煞車不及而釀禍，事故現場離澄和路與澄觀路路口
    已逾10多公尺，在在證明應歸責被害人，被害人空言主張被
    告違反紅燈禁止通行之號誌指示，縱令屬實，亦僅屬行政罰
    鍰之範疇，被害人之傷害實與被告無涉等語。
二、然查：
  (一)按汽車：指在道路上不依軌道或電力架線而以原動機行駛
    之車輛（包括機器腳踏車）；又按汽車行駛至交岔路口，
    其行進、轉彎，應依下列規定：一、應遵守燈光號誌或交通
    指揮人員之指揮，遇有交通指揮人員指揮與燈光號誌並用時
    ，以交通指揮人員之指揮為準。七、轉彎車應讓直行車先行
    ，分別為道路交通安全規則第2條第1項第1款及第102條第1
    項第1、7款所明定。
  (二)被告既考領有普通重型機器腳踏車駕駛執照，對於前開規
    定自屬明知，並應予遵守，又事發當時天候晴，日間自然光
    線，路面鋪設柏油，乾燥、無缺陷、無障礙物，視距良好，
    被告無飲用酒類，於事故發生後即時在現場接受警方製作交
    通事故筆錄，並無意識不清情形，足見被告於事故時精神狀
    況良好等情，有道路交通事故調查報告表(一)(二)、事故現場相
    片、高雄縣政府警察局交通警察隊車禍處理分隊交通事故筆
    錄（見100他3186號卷，下稱偵一卷，頁27-32）在卷可參，
    可見依被告智識能力及當時情形均無不能注意之情事；被
    害人因系爭事故受有頭部外傷併右側顱骨骨折與左側顱內出
    血之傷害，亦有高雄榮民總醫院診斷證明書為證（見偵一卷
    頁4），且依該院病歷資料函覆表稱「患者（指被害人）99/
    11/7因頭部創傷送至本院，到院時昏迷指數為8分（E1V2M5
    ），頭部斷層檢查顯示左側大腦額頂顳葉有硬膜下出血，腦
    內出血，並合併有左側顱骨骨折，經緊急開顱術治療，術後
    至加護病房觀察與治療。患者術後約2週～3週後才逐漸清醒
    ，於99/12/8出院。出院時殘留有右側肢體略為乏力與口齒
    表達不清（失語症）等症狀，仍持續於本科門診追蹤治療中
    。此種腦傷所致之症狀與傷勢，亦符合健保局所規範之重大
    傷病，是故屬於重大不治或難治之傷害」等詞（見偵一卷頁
    34），亦堪認被害人因本件交通事故受有上揭之重傷害無疑
    。再依檢察官勘驗筆錄（見偵一卷頁20）所載，系爭交通
    事故發生時間為99年11月7日8時5分7秒，澄觀路於8時4分20
    秒至8時5分7秒止均有車輛通行，澄仁路則只有被告吳翠華
    之機車高速右轉衝出路口，無其他車輛通行，事故發生後澄
    觀路之自小客車有因目睹車禍事故在路口稍作停頓，後方自
    小客車及貨車則繞過該台車子緩慢前進，直至8時5分30秒止
    ，故澄觀路於8時4分20秒至8時5分30秒應是綠燈號誌（車輛
    車牌模糊不能辨識）。被告右轉時速度極快，被害人李亭葦
    之機車亦以高速沿澄觀路緊跟在後，亦足見被告與被害，故
    本事故與被告之右轉行為間有因果關係等詞（見偵一卷頁20
    ），已足認被告當時確係違反燈號指示而右轉進入澄觀路；
    又依道路交通事故現場圖（見偵一卷頁26）顯示，最近刮
    地痕距離交岔路口約11.2公尺，核以證人即被害人李亭葦到
    庭具結證述其當時車速約時速40公里（見本院卷頁24）計算
    每秒可行進11.1公尺（小數點後一位四捨五入），則被害人
    離開系爭交岔路口到發生刮地痕之地點，經過時間約1秒，
    參以前揭檢察官勘驗筆錄所載「不一秒即發生車禍」，堪認
    被害人在發生系爭事故前甫直行通過路口，被告雖在被害人
    之前行駛澄觀路上，但參以前揭道路交通安全規則第102條
    第1項第7款之規定，被告既係轉彎車，於轉彎前即應注意與
    直行車輛之距離是否足以安全轉進車道，然依交通事故現場
    談話紀錄表所載「（問：肇事前有無發現對方？）無發現對
    方」等詞（見偵一卷頁29），足見被告於轉彎前並未注意直
    行澄觀路之車輛，而於轉彎後不一秒發生系爭事故亦堪認被
    告未盡其禮讓義務，被告單以其係遭被害人後方追撞而抗辯
    無過失，顯然誤會上揭規定與忽略自己之注意義務與禮讓義
    務，並不足採。準此，被告過失致被害人受重傷之犯行，
    足堪認定，本案事證明確，應依法論科。
參、論罪科刑
一、(一)核被告所為，係犯刑法第284條第1項後段之過失傷害致人
    重傷罪。(二)又被告於肇事後報警處理，並留在事故現場，在
    未被有偵查犯罪職權之機關或公務員發覺前，即向前來現場
    處理之員警坦承其為車禍肇事之人而自首犯罪，嗣並接受裁
    判等情，此有交通隊仁武分隊A2道路交通事故談話紀錄表（
    見偵一卷頁29）可稽，堪認符合自首之規定，爰依刑法第62
    條前段之規定，減輕其刑。
二、爰審酌被告未遵守交通號誌之指示違規右轉，右轉前又不注
    意直行車道之車輛，致被害人煞車不及發生系爭事故而受頭
    部外傷併右側顱骨骨折與左側顱內出血之重傷害，幸賴緊急
    醫療救治，但仍遺存右側肢體略為乏力與口齒表達不清（失
    語症）之症狀而必須繼續接受治療所致之身心痛苦與日常生
    活之重大不便，被告全然未反省自己違規與侵害直行車路權
    之錯誤，顯然心存僥倖，犯罪後亦未積極尋求賠償與和解，
    惟念及被告前無前科之素行（見本院卷附臺灣高等法院被告
    前案紀錄表）及檢察官具體求處有期徒刑5月等一切情狀，
    量處如主文所示之刑，並諭知易科罰金折算標準，以資懲儆
    。
肆、綜合以上，應依刑事訴訟法第299條第1項前段，刑法第284
    條第1項後段、第62條前段、第41條第1項前段，刑法施行法
    第1條之1，判決如主文。
伍、本案經檢察官粟威穆到庭執行職務。
中    華    民    國   100    年    12    月    28    日
                  刑事第十三庭  法  官  楊智守
以上正本證明與原本無異。
如不服本判決應於收受判決後10日內向本院提出上訴書狀，並應
敘述具體理由。其未敘述上訴理由者，應於上訴期間屆滿後20日
內向本院補提理由書(均須按他造當事人之人數附繕本)「切勿逕
送上級法院」。
中    華    民    國   100    年    12    月    28    日
                                書記官  蔡毓琦
附錄本判決論罪之法條：
中華民國刑法第284條第1項
（過失傷害罪）
因過失傷害人者，處 6 月以下有期徒刑、拘役或 5 百元以下罰
金，致重傷者，處 1 年以下有期徒刑、拘役或 5 百元以下罰金
。